臺灣臺中地方法院刑事判決　　　　　　　　　　　　九十一年度訴字第一五九號
　　公　訴　人　臺灣臺中地方法院檢察署檢察官
　　被　　　告　丙○○
　　　　　　　　甲○○
右列被告等因搶奪案件，經檢察官提起公訴（九十一年度偵字第一○一二○號），本
院判決如左：
    主  文
丙○○意圖為自己不法之所有，而搶奪他人之動產，未遂，處有期徒刑拾月。
甲○○無罪。
    事  實
一、丙○○於民國九十一年五月二十一日早上九時三十分許，搭乘由不知情之甲○○
    騎乘由其向不知情之廖志益所借得之車牌號碼：ＮＶＲ–００五號重型機車，至
    臺中縣太平市○○路四四六號太平市場前，適見行走於該處馬路中央之乙○○○
    手提皮包一只，認有機可趁，竟意圖為自己不法之所有，趁乙○○○不注意之際
    ，徒手搶奪乙○○○所有皮包（內有現金新臺幣二千八百六十二元，福利站購買
    證、全民健康保險卡各一張，鑰匙一串等物品）一只，甫於得手之際，旋遭乙○○○以雨傘拉住丙○○之頭部，並高呼「搶劫」，復經丁○○騎乘機車撞倒由甲○○騎乘之上開機車，使丙○○、甲○○人車倒地，而丙○○甫搶得之上開皮包
    隨之掉落在地，尚未能完全置於其實力支配之下，致未得逞，丙○○即趁隙逃逸
    。
二、案經臺中縣警察局霧峰分局報請臺灣臺中地方法院檢察署檢察官偵查起訴。
    理  由
壹、有罪部分：
一、訊據被告丙○○對於：曾於右揭時地，乘坐由被告甲○○騎乘之上開機車，徒手
    搶奪被害人乙○○○所有皮包一只，嗣因遭被害人以雨傘拉住其頭部，並經案外
    人詹富彬騎乘機車，將其與被告甲○○連人帶車撞倒，致其未能得逞之事實，坦
    承不諱，核與被告甲○○於警詢、檢察官訊問及本院審理時之供述，與被害人於
    警詢、檢察官訊問及本院審理時之指述，及證人廖志益、詹富彬、戊○○於警詢
    、檢察官訊問時之證述相符，並有贓物認領收據二紙，照片五幀在卷可參，是被
  告丙○○之自白應與事實相符。事證明確，被告丙○○犯行已堪認定。
二、核被告丙○○所為，係犯刑法第三百二十五條第三項、第一項搶奪未遂罪。查：
    被告丙○○固已搶得被害人所有上開皮包一只，但尚未完全將該只皮包置於其實
    力支配之下，公訴人漏未斟此，而誤認被告黃舜為所為，係犯刑法第三百二十五
    條第一項搶奪既遂罪，尚有未洽。又被告丙○○已著手於搶奪行為之實行，惟尚
    未生犯罪之結果，為未遂犯，應依刑法第二十六條前段規定，減輕其刑。爰審酌
    ：被告丙○○正值青壯，在假釋出監後，仍不思向上，竟圖謀不勞而獲之利益，
    而犯本罪，其犯罪手段具有暴力性，犯罪所生危害固非屬鉅大，但所為已對被害
    人之身心造成莫大傷害，且破壞社會治安，其實際上並未有犯罪所得，且事後已
    取得被害人之諒解，暨犯罪後坦承犯行，態度良好等一切情狀，量處如主文所示
    之刑。
貳、無罪部分：
一、公訴意旨略以：被告甲○○、丙○○二人共同基於意圖為自已不法所有之犯意聯
    絡，於九十一年五月二十一日早上九時三十分許，由被告甲○○負責騎乘由丙○○向不知情之證人廖志益所借得之車牌號碼：ＮＶＲ–００五號重型機車，搭載
    被告丙○○，行經臺中縣太平市○○路四四六號太平市場前，由被告丙○○負責
    趁被害人不注意之際，出手搶奪被害人所有皮包（內有現金新臺幣二千八百六十
    二元，福利站購買證、健保卡各一張，鑰匙一串等物品）一只，嗣因遭被害人以
    雨傘，拉住被告丙○○之頭部，並高呼「搶劫」，復經證人丁○○騎乘機車撞倒
    由被告甲○○騎乘之上開機車，造成被告丙○○、甲○○人車倒地，證人戊○○
    即將被告甲○○當場逮捕，被告丙○○則趁隙逃逸。因認被告甲○○共同涉有刑
    法第三百二十五條第一項搶奪罪嫌云云。
二、(1)、按犯罪事實應依證據認定之，無證據不得推定其犯罪事實，又案件不能證明
    被告犯罪者，應諭知無罪之判決，刑事訴訟法第一百五十四條、第三百零一條第
    一項分別定有明文。再者，認定不利於被告之事實，須依積極證據，苟積極證據
    不足以為不利被告事實之認定時，即應為有利於被告之認定，更不必有何有利之
    證據；又認定犯罪事實所憑之證據，雖不以直接證據為限，間接證據亦包括在內
    ；然無論直接或間接證據，其為訴訟上之證明，須於通常一般之人均不致於有所
    懷疑，而得確信其為真實之程度者，始得據之為有罪之認定，業分經最高法院三
    十年上字第八一六號、七十六年臺上字第四九八六號著有判例。(2)、公訴人認被
    告甲○○涉有與被告丙○○共同搶奪之犯行，無非係以：被害人之指述，與證人
    廖志益、戊○○、丁○○之證述，及被告丙○○係乘坐於被告甲○○車牌碼號：
    ＮＶＲ–００五號重型機車後座，由被告甲○○配合騎乘上開機車駛近被害人，
    以利被告丙○○出手搶奪，且於被告丙○○搶得皮包後，被告甲○○騎乘上開機
    車，搭載被告丙○○欲逃離現場等情為據。(3)、訊據被告甲○○固不否認：曾於
    右揭時地，騎乘機車，搭載被告丙○○，嗣遭證人詹富彬騎乘機車，將伊與被告
    丙○○連人帶車撞倒之事實，但堅詞否認有與被告丙○○共同搶奪之犯行，辯稱
    ：伊並不知被告丙○○要出手搶奪被害人之皮包，當時行經上開菜市場前，被告
    丙○○叫伊先停車一下，其要下車去找朋友，伊始將機車暫停在馬路中央，但後
    來被告丙○○並沒有下車。伊係在不知情之情況下，應被告丙○○之要求，離開
    該處，惟在伊稍加上開機車之油門，欲駛離該處之後，即聽聞被害人高呼「搶劫
    」，旋即遭證人詹富彬騎乘機車，將伊與被告丙○○連人帶車撞倒，伊當時並非
    欲搭載被告丙○○逃離現場，係遭撞倒之後才知道被告丙○○利用坐在上開機車
    後座之便，出手搶奪被害人之皮包等語。(4)、經查：、被告甲○○上開所辯，
    核與被告丙○○於本院審理時之供述相符。、再者，被告丙○○出手搶奪被害
    人所有上開皮包之際，被告甲○○所騎乘之機車，係呈靜止之狀態，且因上開菜
    市場人車眾多，而停放在路中央，並非於行進當中。又被告丙○○搶得被害人之
    皮包後，被告甲○○所騎乘之上開機車，僅移動一點點，旋遭證人詹富彬騎乘機
    車撞倒等情，業分據被告甲○○、丙○○二人及被害人於本院審理時，供承在卷
    。是公訴人認被告甲○○配合騎乘上開機車駛近被害人，以利被告丙○○出手搶
    奪一節，容有誤會。另依被害人之指述，亦不能證明公訴人所指：被告甲○○係
    在聽聞被害人高呼「搶劫」後，始加足油門，欲搭載被告丙○○逃離現場之事實
    ，進而得以認定被告甲○○辯稱：伊係在不知情之情況下，應被告丙○○之要求
    ，離開該處，惟在伊稍加上開機車之油門，欲駛離該處後，再聽聞被害人高呼「
    搶劫」，旋即遭證人詹富彬騎乘機車，將伊與被告丙○○連人帶車撞倒，伊並非
    欲搭載被告丙○○逃離現場一節，確屬虛構之詞。、又證人戊○○、丁○○二
    人均未當場目睹被告丙○○出手搶奪之情形，僅係聽聞被害人高呼搶劫之後，協
    助被害人逮捕被告丙○○、甲○○二人；另證人廖志益亦僅係出借上開機車予被
    告丙○○，並不知被告丙○○借用上開機車，欲作何用途。是依該三名證人所為
    之證述，仍無從證明被告甲○○與被告丙○○間，就上開搶奪之犯行，確實具有
    犯意之聯絡及行為之分擔。、綜上所述，被告甲○○騎乘上開機車，搭載被告
    丙○○之行為，固屬可疑，然本院認依其他直接或間接證據，尚無從令通常一般
    之人均不致於有所懷疑，而得確信被告甲○○確有與被告丙○○共同搶奪之事實
    。此外，復查無其他積極之證據，足資證明被告甲○○確有共同搶奪之犯行。揆
    諸首揭說明，自應為諭知被告甲○○無罪之判決。
據上論斷，應依刑事訴訟法第二百九十九條第一項前段、第三百零一條第一項，刑法
第三百二十五條第三項、第一項、第二十六條前段，判決如主文。
中      華      民      國      九十一      年      八      月    二十  日
                                    臺灣臺中地方法院刑事第六庭
                                        法  官  唐  敏  寶
右正本證明與原本無異。
如不服本判決，應於送達後十日內向本院提出上訴狀（須附繕本），上訴於臺灣高等
法院臺中分院。
                                        書記官
中      華      民      國      九十一      年      八      月    二十  日
附錄論罪科刑法條
刑法第三百二十五條
意圖為自己或第三人不法之所有，而搶奪他人之動產者，處六月以上五年以下有期徒
刑。
因而致人於死者，處無期徒刑或七年以上有期徒刑，致重傷者，處三年以上十年以下
有期徒刑。
第一項之未遂犯罰之。
